臺灣高雄地方法院刑事判決　　　　　　 96年度簡上字第176號
上　訴　人
即　被　告　甲○○
選任辯護人　楊林澂律師
　　　　　　張賜龍律師
上列被告因傷害案件，不服本院高雄簡易庭民國95年12月19日95
年度簡字第7348號刑事簡易判決（聲請簡易處刑案號：95年度偵
字第24145 號），提起上訴，本院管轄第二審之合議庭判決如下
：
    主  文
原判決撤銷。
甲○○犯傷害罪，處有期徒刑伍月，如易科罰金，以新臺幣貳仟
元折算壹日，減為有期徒刑貳月又拾伍日，如易科罰金，新臺幣
貳仟元折算壹日。
    事  實
一、甲○○係計程車駕駛，於民國95年8 月14日下午4 時許，因
    丁○○欲前往高雄市「阮綜合醫院」就診叫車，約定在高雄
    市○○區○○路360 號美麗國城大樓前方等候，丁○○與其
    鄉行友人丙○○因恐路慢車道正在施工，遂繞行至前方路口
    處等候，甲○○駕駛車牌Y7–101 號營業小客車抵上址時，
    見丁○○、丙○○站在路口處，甚為不悅，而將該車輛停放
    至快車道上，丁○○、丙○○見狀即自等候之路口，步行至
    甲○○停車處上車，詎甲○○因不耐等候，而於丁○○二人
    上車後，質之何以未在候車處等待並口出穢言，丁○○、丙○○見其態度不佳，遂趁甲○○停等紅燈之際，旋即下車並
    走至快車道安全島旁準備另行攔車，甲○○因而心生不滿，
    竟基於傷害之故意，先以倒車之方式將車頭呈斜角度之方向
    轉向丁○○、丙○○後，再踩油門往前衝向丁○○，並以車
    前頭右側大燈撞至丁○○左腳位置，致丁○○受有左腳挫傷
    併擦傷、左腳腓骨骨折、右手挫傷之傷害。
二、案經丁○○訴由高雄市政府警察局楠梓分局報請臺灣高雄地
    方法院檢察署檢察官偵查後聲請簡易判決處刑。
    理  由
一、證據能力部分：
(一)、按被告以外之人於審判外之陳述，雖不符刑事訴訟法第159
    條之1 至第159 條之4 之規定，而經當事人於審判程序同意
    作為證據，法院審酌該言詞陳述或書面陳述作成時之情況，
    認為適當者，亦得為證據，刑事訴訟法第159 條之5 第1 項
    定有明文。本件檢察官、被告及其辯護人於本院審判程序時
    ，除告訴人丁○○及證人丙○○於警詢、偵查中所為之陳述
    ，被告及辯護人爭執為傳聞證據外，就本判決所引用其他審
    判外之言詞或書面陳述，均明示同意有證據能力，本院認該
    具有傳聞證據性質之證據，並非違法取得，以之作為證據係
    屬適當，認俱得為證據。
(二)、再按，被告以外之人於偵查中向檢察官所為陳述，除顯有不
    可信之情況者外，得為證據，刑事訴訟法第159 條之1 第2
    項定有明文。偵查中對被告以外之人（包括證人、鑑定人、
    告訴人、被害人及共同被告等）所為之偵查筆錄，或被告以
    外之人向檢察官所提之書面陳述，性質上均屬傳聞證據。惟
    現階段刑事訴訟法規定檢察官代表國家偵查犯罪、實施公訴
    ，依法其有訊問被告、證人及鑑定人之權，證人、鑑定人且
    須具結，而實務運作時，檢察官偵查中向被告以外之人所取
    得之陳述，原則上均能遵守法律規定，不致違法取供，其可
    信度極高，職是，除顯有不可信之情況外，仍具有證據能力
    。本件證人丁○○、丙○○於偵查中所為之陳述，業經檢察
    官於其等供述前令其朗讀結文後具結，此有證人結文在卷可
    按（見偵卷10、11頁），本院審酌上開供述作成之情況，而
    認顯無不可信之情況，依上開說明，證人丁○○、丙○○於
    偵查中之證言，自具有證據能力。
(三)、又本件辯護人爭執公訴人所提出證人丁○○、丙○○警詢證
    述之證據能力。本院審酌證人丁○○、丙○○經到庭結證結
    果，所述與上開警詢中之陳述尚無明顯不符，故無引用其等
    警詢陳述之必要，爰依刑事訴訟第159 條第1 項規定，認其
    等於警詢中所為之陳述，俱無證據能力。
二、訊據上訴人即被告甲○○對於駕駛Y7–101 號營業小客車至
    上揭時、地搭載丁○○、丙○○二人，並於丁○○二人開車
    門下車後，倒車與其二人理論等情固坦承不諱，惟矢口否認
    有何傷害犯行。辯稱：伊並未駕車去撞告訴人，告訴人的傷
    如何造成，伊不清楚；而告訴人上車時，是由丙○○攙扶他
    上車的，告訴人的腳本有受傷；又找民意代表欲與告訴人和
    解之原因，係因伊是做生意的人，怕惹是非，也不想走法院
    ，才會這麼做等語。
三、經查：
(一)、被告確有於上揭時、地，駕駛上開營業小客車至高雄市○○
    路360 號美麗國城大樓附近搭載丁○○、丙○○二人，被告
    駕車至美麗國城大樓前，因該路慢車道正在施工，而將上開
    營業小客車停放至快車道上，丁○○、丙○○見狀即自等候
    之路口，步行至被告停車處上車；丁○○、丙○○二人上車
    後未久，被告即與之口角衝突，遂趁被告停等紅燈之際，自
    行開門下車，並走到快車道安全島旁準備另行攔車，甲○○
    即有倒車與其二人理論等情，業據被告自承，核與證人即告
    訴人丁○○、丙○○於偵查中及本院審理時證述之情節大致
    相符，此外，並有車行無線電叫車單1 紙、高雄市政府工務
    局96年4 月19日高市工務工字第0960010101號函暨許可證核
    發資料1 份、德民路現場照片2 張附卷可稽（見偵卷第20、
    21 頁 ，本院2 卷第39、40頁）。上揭事實，洵堪認定。
(二)、被告辯稱：伊雖有倒車，但並未駕車衝撞丁○○等語。惟證
    人丁○○於偵查中及本院審理時證稱：與丙○○下車後走側
    快車道安全島旁邊想攔其他計程車，被告所駕駛之計程車忽
    然倒車，而將車頭呈斜角度之方向轉向伊與丙○○後，再踩
    油門往前衝向伊二人，車前頭右側大燈撞及伊左腳，伊的手
    往前撐在被告車子的引擎蓋上等語，核與證人丙○○、乙○○證述情節大致相符。被告所辯，洵不足採。
(三)、而本件告訴人丁○○確受有左腳挫傷併擦傷、左腳腓骨骨折
    、右手挫傷之傷害，有阮綜合醫院95年8 月21日診斷證明書
    、96年4 月20日阮醫教字第0960000183號函暨丁○○95年間
    病歷資料、96年7 月17日阮醫字第0960000369號函暨X 光光
    碟各1 份在卷可佐（見警卷第20頁、本院2 卷第41至54頁、
    第102 頁），足認告訴人丁○○確實受有上開傷害甚明。又
    依被告所提出之現場照片，案發當時告訴人與證人丙○○係
    站在快車道靠近安全島旁邊，而被告倒車後車頭以45度斜角
    向告訴人等情，業據證人乙○○結證明確。衡情倘被告倒車
    僅係為辱罵告訴人，何須特意將車頭轉成45度角方向對向告
    訴人？參以，被告自承：告訴人下車後關車門聲音很大，伊
    很抓狂，有倒車以「臭雞巴」、「一些錢給人家賺在得意什
    麼」怒罵告訴人等語，顯見被告當時甚為氣憤，則被告在此
    盛怒情況下，駕車衝撞站在快車道旁之告訴人，尚屬事理之
    常。是其主觀上確有傷害之故意，應堪認定。又告訴人確實
    因而受有上開之傷害，且其所受之傷害與被告所為具有因果
    關係，洵堪認定。上開診斷證明書固記載告訴人丁○○受有
    頭部外傷併額頭擦傷等情，惟證人於偵查及本院審理時均再
    三陳稱：被告所駕車輛右前大燈位置撞到伊左腳等語，核與
    證人丙○○、乙○○證述告訴人遭撞擊之情節大致相符，復
    查無其他積極證據足認告訴人頭部外傷併額頭擦傷之傷害係
    被告上開行為所肇致，尚難僅憑上開診斷證明書記載告訴人
    受有頭部外傷等情，遽認係被告上開行為所致。
(四)、又被告雖以：告訴人於本案警、偵訊，均未提及目擊證人乙○○，則乙○○是否確實在場目擊案發經過，已然有疑，且
    乙○○之證詞顯與其在另案偵查中所述不一致等語，而認證
    人乙○○之證詞，不足採信。然依通常之社會生活經驗，一
    般人在陳述其過往經歷之突發事件時，由於個人記憶、認知
    、理解、表達能力等因素，以及因事發時間經過日久，以致
    其日後對同一事件之描述，並無法鉅細靡地重複陳述，此乃
    事理所當然。綜觀證人乙○○前後所為之陳述，其遣詞用字
    或有所不同，但證述內容前後並無何矛盾之處，且於本院審
    理時，就被告如何於倒車後再往前行駛而撞及告訴人一節，
    陳述更為詳細，則尚不能僅因證人於另案偵查中所為之陳述
    較為簡略，既認其所述前後不一。且證人乙○○與被告、告
    訴人間原本互不相識，與被告間亦無任何仇隙，若非其親身
    見聞本件案發情形，豈有甘冒受偽證處罰之風險，而故意設
    詞誣陷被告之理？且其駕車附載丁○○、丙○○至阮綜合醫
    院後，見告訴人為該院護理人員抬下車後，旋即離去等情，
    亦據證人乙○○於另案偵查中證述明確。證人乙○○既於附
    載告訴人至醫院後即離去，顯見其亦未將姓名告知告訴人，
    復參以，當時告訴人之身體原即不適，又遭被告駕車撞傷，
    衡諸常理首當會盡速就醫，而不致思及留下證人姓名，以利
    日後訴訟之便，故其於本案警詢、偵查時，未提及尚有目擊
    證人一節，亦屬事理之常情，尚難僅以告訴人歷於警詢、偵
    查中未曾提及目擊證人一節，遽認證人乙○○並未目擊
    本件案發情形甚明。被告及辯護人上開置辯，洵不足採。
(五)、綜上所述，本件事證明確，被告犯行堪以認定，應依法論罪
    科刑。
四、核被告所為，係犯刑法第277 條第1 項之傷害罪。原審以被
    告所犯事證明確，予以論罪科刑，固非無見。惟查：(一)告訴
    人頭部外傷併額頭擦傷之傷害，非被告之行為所肇致，業如
    前述，原審依聲請簡易判決處刑所為之認定，容有未當。(二)
    又本件犯罪時間在中華民國96年4 月24日以前，被告所犯傷
    害罪合於減刑條例，原審未及依中華民國96年罪犯減刑條例
    規定予以減刑，亦有未合。本件被告上訴否認犯行，固無理
    由，惟原判決既有上開可議之處，自應由本院撤銷改判。爰
    審酌被告身為計程車司機，本應以禮待客，竟僅因丁○○、
    丙○○不願再搭乘其計程車，而於二人下車後，倒車後再衝
    撞丁○○，致其受有左腳挫傷併擦傷、左腳腓骨骨折及右手
    挫傷之傷害，足見被告脾氣乖戾，且行徑惡劣，惡性重大，
    事後非僅未與被害人達成和解，填補被害人所受之損害，反
    而自始否認犯行，其犯後態度不佳等一切情狀，量處如主文
    所示之刑，並斟酌被告以駕駛計程車為業，有固定之收入來
    源，諭知如主文所示之易科罰金折算標準。
五、又本件被告犯罪時間，係在96年4 月24日以前，合於中華民
    國96年犯減刑條例所定減刑條件，應依該條例第2 條第1 項
    第3款規定，減其宣告刑二分之一。
據上論斷，應依刑事訴訟法第455 條之1 第3 項、第369 條第1
項前段、第299 條第1 項前段，刑法第277 條第1 項、第41條第
1 項前段，刑法施行法第1 條之1 ，中華民國96年罪犯減刑條例
第2 條第1 項第3 款、第7 條，判決如主文。
本案經檢察官吳美齡到庭執行職務。
中　　華　　民　　國　　96　　年　　12　　月　　25　　日
                  刑事第五庭  審判長法　官  黃建榮
                                    法  官  李嘉益
                                    法  官  李殷君
以上正本證明與原本無異。
不得上訴。
中　　華　　民　　國　　96　　年　　12　　月　　28　　日
                                    書記官  陳昱良
附錄本案論罪科刑法條全文：
中華民國刑法第277條
傷害人之身體或健康者，處3 年以下有期徒刑、拘役或1 千元以
下罰金。
犯前項之罪因而致人於死者，處無期徒刑或7 年以上有期徒刑；
致重傷者，處3 年以上10年以下有期徒刑。
